臺灣士林地方法院刑事判決　　　　　　　 94年度訴字第477號
公　訴　人　臺灣士林地方法院檢察署檢察官
被　　　告　甲○○
　　　　　　　　　　（
選任辯護人　陳鄭權律師
　　　　　　唐永洪律師
上列被告因毒品危害防制條例案件，經檢察官提起公訴（94年度
偵字第5448號），本院判決如下：
    主  文
甲○○連續運輸第一級毒品，處有期徒刑拾伍年，褫奪公權拾年
。扣案第一級毒品海洛因貳包（淨重捌捌點參玖公克）沒收銷燬
。扣案香菸盒貳個沒收。
    事  實
一、甲○○明知第一級毒品海洛因業經公告列為毒品危害防治條
    例第2 條第2 項第1 款之第一級毒品，且係行政院依懲治走
    私條例第2 條第4 項規定公告之管制進出口物品，不得擅自
    輸入、持有，其為取得第一級毒品海洛因供自己施用（自94
    年3 月下旬某日起至94年5 月21日晚上8 時許，在臺北縣汐
    止市○○○路330 巷28號8 樓住處及香港地區赤臘角機場等
    處，連續施用第一級毒品海洛因，業經台灣士林地方法院檢
    察署94年度毒偵字第1030號執行觀察勒戒完畢，因無繼續施
    用傾向，於94年9 月20日經不起訴處分確定）、及意圖轉讓
    『博仔』，遂基於運輸第一級毒品海洛因及私運此等管制物
    品進口之概括犯意（一）於94年4 月8 日及4 月29日前往大
    陸地區昆明市長城賓館內各以美金2000元，向自稱「楊應賓
    」之成年男子購得第一級毒品海洛因各60公克，並續於94年
    4 月10日及5 月1 日搭機自昆明返回臺灣，以香菸盒夾帶之
    方式，2 次運輸回台。（二）於94年5 月19日下午6 時許，
    再前往大陸地區昆明市長城賓館，以美金3000元，向楊應賓
    購得海洛因2 包，並於同年5 月21日晚上9 時5 分許，搭機
    自昆明返回臺灣，同樣以香菸盒夾帶之方式，運送上揭第一
    級毒品海洛因入境臺灣，嗣經警循線追查，於94年5 月21日
    晚上10時許，在桃園縣中正國際機場第2 航廈入境檢查室第
    8 號應申報臺，會同海關人員查獲，並扣得海洛因2 包（淨
    重88.39 公克）、香菸空盒2 個。
二、案經臺北市政府警察局內湖分局移送台灣士林地方法院檢察
    署檢察官偵查起訴。
    理  由
一、訊據被告甲○○固坦承其連續於上開時、地購買海洛因後夾
    帶返臺，嗣於上開時、地為警查獲，並扣得上揭海洛因等扣
    押物品，因而確有私運管制物品海洛因之事實，惟矢口否認
    有何運輸第一級毒品海洛因之犯行，辯稱：被告會施用是在
    大陸楊應賓會拿一部分給他用，被告在臺灣沒有朋友施用毒
    品，沒有管道購買，所以才到大陸購買。海洛因確實是被告
    自己要施用云云。
二、辯護意旨並以：被告對94年5 月21日持有、攜帶扣案海洛因
    入境，已經坦白承認，但被告並無運送毒品及私運管制物品
    之主觀犯意，94年5 月21日被查獲之運送，本係為自己施用
    而攜帶，扣案海洛因純質僅9.43公克，可認被告是為自己施
    用，如果要賣，應該要賣純度高一點，才有利潤，即使認為
    被告涉運送，僅構成未遂，且毒品份量不大，被告是因為自
    己氣喘疾病而吸食云云。
三、經查：
（一）被告自白上揭事實一、（一）部分，除據被告於警詢、檢
      察官偵查、本院審理期日供明於94年4 月10日、5 月1 分
      別持有、攜帶海洛因各約60公克入境台灣外（詳見94年偵
      字第54 48 號卷第20頁、第44頁、本院卷第174 頁即94年
      11月28日審判筆錄第11頁），再核對其入出境紀錄，被告
      分別於94年4 月8 日出境香港、4 月10日入境台灣，94年
      4 月29日出境香港、5 月1 日入境台灣，並有國人入出境
      端末查詢報表1 份在卷可稽（94年度偵字第5448號卷第35
      至37頁），堪認真實。又事實一、（二）部分，除據被告
      迭於警詢、檢察官偵查、本院準備程序及審理期日供承持
      有、攜帶扣案海洛因入境外，被告確於94年5 月21日晚上
      10時許搭機返回桃園中正國際機場時，經警方會同海關人
      員共同查獲被告以上述方式夾帶海洛因，扣得前揭海洛因
      、香菸盒2 個等扣押物品之事實，則有當場查獲海洛因2
      包及香菸盒2 個之照片2 幀附卷足佐（見94年度偵字第54
      48號卷第23頁），且有前揭海洛因、香菸盒2 個扣案可稽
      ，嗣該扣案之海洛因經送鑑定結果，確屬第一級毒品海洛
      因無訛（驗後淨重88.39 公克，空包裝重2.83公克），並
      有法務部調查局94年6 月14日調科壹字第0940027790號、
      94年8 月3 日調科壹字第040003890 號鑑定通知書2 紙附
      卷可稽（94年度偵字第5448號卷第78頁、本院卷第53頁）
      ，亦堪認定。
（二）按所謂「運輸」毒品，係指轉運輸送毒品，亦即由一地轉
      運輸送另一地，係指單純運輸並無他項目的而言，苟因有
      他項目的而運輸，則他項目的如果構成犯罪，即應分別情
      形按牽連犯或想像競合犯論擬（參照最高法院92年度台上
      字第1288號判決意旨）。又所謂運輸並不以為他人轉運輸
      送為必要，即為自己轉運輸送者亦包括在內（最高法院82
      年度第3 次刑事庭會議〈一〉參照）。故為自己施用之目
      的，未經許可自國外攜帶毒品入境，其既有私自運輸之犯
      意，自非單純之持有煙毒，尚應同時成立運輸毒品罪（最
      高法院92年度台上字第3321號判決意旨、司法院83年1 月
      13 日 （83）廳刑1 字第01159 號函參照）。被告以前揭
      搭機夾帶之方式，將第一級毒品海洛因自大陸轉運輸送來
      臺，業如前述，且被告於本院審理時亦坦承知悉所夾帶者
      均係海洛因，同時瞭解夾帶海洛因回臺乃法所不許，竟仍
      利用上述夾帶海洛因之方式，意圖闖關入境，揆諸首揭說
      明，則被告確有運輸第一級毒品海洛因之犯意甚明。縱認
      被告運輸該海洛因回臺之目的，確僅係供自己施用，惟此
      亦僅能認定被告除具有運輸海洛因之犯意外，尚基於施用
      海洛因之目的而運輸，並無因此阻免被告成立運輸海洛因
      犯行之餘地。又按正常人之人體實驗，海洛因靜脈注射單
      一劑量多在5 至20毫克之間。於1998年Perneger等人在瑞
      士執行之計劃中，51位濫用海洛因達15年以上，並具有2
      年連續每天靜脈注射海洛因之嚴重濫用者，接受注射海洛
      因實驗，純品海洛因每天施打劑量在400-630 毫克之間，
      無明顯中毒症狀發生，但以夾入香菸吸用時，需要較高劑
      量才能達到注射的同等效果（本院卷第189 頁法務部法醫
      研究所90年1 月20日90清字第0117號函參照），是以依前
      揭函所示海洛因嚴重濫用者每天施打之劑量僅在0.5 公克
      左右，被告自承其每次施用約0.1 公克，一天5 、6 次，
      但被告3 次攜帶海洛因入境期間間隔分別為20天左右，其
      20 天 用量最多不過約10至12公克，前2 次所攜入分別為
      60公克，第3 次則為80餘公克，顯見被告已非單純持有而
      攜帶入境。佐以被於94年5 月22日檢察官偵訊時自承：該
      毒品大部分是被告自己使用，小部分是頂給人家使用，他
      就幫被告貼一點機票而已，即比原價高一點，幫被告出一
      點機票錢（見94年度偵字第5448號第44頁），被告有跟『
      博仔』借過，所以還他一點（見同卷第83頁），足見被告
      所攜海洛因除供己施用外，並有轉讓之意圖。至扣案海洛
      因純質，依法務部調查局94年8 月3 日調科壹字第040003
      890 號鑑定通知書記載（本院卷第53頁）其純質淨重固僅
      為9.43公克，縱如辯護意旨所執，大量稀釋欠缺利益，惟
      純質高低，或能牽動販賣及轉讓之計價、量數，核與被告
      有無轉讓之意圖，實無關涉，被告及辯護意旨辯以：純為
      供己施用，而將海洛因夾帶回臺，並不成立運輸毒品罪云
      云，自無足採。
（三）綜上，足證被告確係基於運輸第一級毒品海洛因之犯意，
      夾帶第一級毒品海洛因私運返台甚明，本件事證已臻明確
      ，被告之犯行應堪認定。
四、按海洛因係屬毒品危害防制條例第2 條第2 項第1 款之第1
    級毒品，亦屬行政院依據懲治走私條例第2 條第4 項所頒訂
    「懲治走私條例公告管制物品項目及其數額」之公告甲項第
    4 款所列之管制進出口物品。又「禁煙禁毒治罪條例所稱之
    運輸，係就其行為而言，不以國外輸入國內或國內輸出國外
    為限，其在國內運送者，亦屬之。至零星夾帶或短途持送自
    得斟酌實際情形，依持有煙毒罪論科」，固經司法院院解字
    第3541號解釋在案，惟該解釋係指無運輸或販賣之意圖單純
    持有煙毒者而言，並非謂凡零星夾帶或短途持送煙毒者不問
    其犯意如何概論以持有煙毒之罪（司法院院解字第3853號解
    釋意旨參照）。本件被告先後自中國大陸夾帶高達120 及80
    餘公克之第一級毒品海洛因私運輸入臺灣，已非所謂「零星
    夾帶」或「短途持送」之情形，衡諸上開解釋意旨，當已該
    當運輸第一級毒品海洛因之構成要件。次按，自大陸地區私
    運物品進入臺灣地區，或自臺灣地區私運物品前往大陸地區
    者，以私運物品進口、出口論，適用本條例規定處斷，懲治
    走私條例第12條亦有明文。另按運輸毒品罪祇以所運輸之毒
    品已實施運送為已足，並非以運抵目的地為完成犯罪之要件
    ，換言之，區別該罪既遂、未遂之依據，應以已否起運為準
    ，既已起運，構成該罪之輸送行為即已完成，不以達到目的
    地為既遂條件（最高法院92年度台上字第3096判決意旨參照
    ），辯護意旨併以：被告94年5 月21日之運送行為，僅構成
    未遂，亦非有據。
五、核被告所為，係犯毒品危害防制條例第4 條第1 項之運輸第
    一級毒品罪及懲治走私條例第2 條第1 項之私運管制物品進
    口罪。被告持有第一級毒品海洛因後，復進而運輸，其持有
    之低度行為應為運輸之高度行為所吸收，故不另論其持有第
    一級毒品海洛因罪。被告先後3 次運輸第一級毒品犯行及私
    運管制物品進口犯行，均時間緊接，方法相同，觸犯構成要
    件同一，顯係基於概括犯意而為，分別為連續犯，爰依刑法
    第56條之規定，以一罪論，並加重其刑。被告以一行為觸犯
    上開二罪名，為想像競合犯，依刑法第55條之規定，應從較
    重之毒品危害防制條例第4 條第1 項之運輸第一級毒品罪處
    斷。又起訴事實雖未就被告上揭一、（一）之犯行部分提起
    公訴，惟此部分與經起訴部分，有連續犯裁判上一罪之關係
    ，為起訴效力所及，且據蒞庭公訴人於本院審判期日當庭擴
    張論告，本院自得加以審理。被告上開所犯運輸第一級毒品
    罪之法定本刑為死刑或無期徒刑，而被告前並無涉犯製造、
    運輸或販賣毒品等重罪，此有臺灣高等法院被告前案紀錄表
    1 份在卷可按，其購買並私運第一級毒品海洛因入境，乃為
    供自身氣喘病症〈被告自94年3 月下旬某日起至94年5 月21
    日晚上8 時許，在臺北縣汐止市○○○路330 巷28 號8樓住
    處及香港地區赤臘角機場等處，連續施用第一級毒品海洛因
    ，業經台灣士林地方法院檢察署94年度毒偵字第1030號執行
    觀察勒戒完畢，因無繼續施用傾向，於94年9 月20日經不起
    訴處分，有該署刑案資料查註記錄表及不起訴處分書可按（
    本院卷第186 、194 頁）〉、及意圖轉讓『博仔』施用，衡
    其犯罪動機，尚非惡劣，與藉由運輸毒品獲取暴利之盤商相
    較，犯罪情節較屬輕微，且斟酌被告所購買運輸之海洛因數
    量尚非至鉅，其因一時失慮致罹重典，犯罪情狀在客觀上可
    引起一般人同情，尚可憫恕，倘科以法定最輕本刑之無期徒
    刑，猶嫌情輕法重，爰依刑法第59條之規定，酌量減輕其刑
    。本院審酌被告先後自大陸運輸第一級毒品海洛因返臺，數
    量達120 及80餘公克，若經轉售或轉讓他人施用，對社會仍
    有潛在之危險性，倘未予嚴厲規範，影響所及，無異開啟大
    型毒梟以化整為零之方式，借用人頭，進而運毒入境之方便
    管道，如此一來，則非僅多數個人之生命、身體將受侵害，
    社會、國家之法益亦不能免，為害之鉅，當非個人一己之生
    命、身體法益所可比擬，被告所為，自應受有相當程度之刑
    事非難，惟念被告私運海洛因入境，係為供自身氣喘病症施
    用，兼意圖轉讓『博仔』，尚未因此獲得暴利，另考量被告
    一時失慮，致罹重典，雖否認構成運送毒品罪，但於偵查、
    本院審理中均供承事實欄一、（一）（二）自大陸運毒入境
    之事實，犯後態度尚佳等一切情狀，量處如主文所示之刑，
    以資懲儆。又依被告所犯運輸第一級毒品罪之性質，本院認
    有另有褫奪公權之必要，並依刑法第37條第2 項規定，併予
    宣告褫奪公權10年。
六、扣案之第一級毒品海洛因2 包（驗餘淨重88.39 公克）既屬
    第一級毒品，已如前述，應依毒品危害防制條例第18條第1
    項前段規定，併予宣告沒收銷燬之，又被告所有供夾帶毒品
    所用之香菸盒2 個，係被告所有，供運輸第一級毒品所用之
    物，業經其供明在卷，應依刑法第38條第3 項、第1 項第2
    款宣告沒收。另扣案被告所有0000000000行動電話SIM 卡一
    張，乃非供本案犯罪所用之物，不予宣告沒收。
七、
 （一）檢察官論告意旨另以：依檢察官就被告0000000000 行動
       電話通訊監察譯文所示：
    94年4 月4 日16：48至16：49，被告接獲綽號阿義男子詢
      問：有朋友在問。被告答：多少。阿義：一樣。被告：我
      待會打給你（本院第123 頁）。係阿義向被告詢問有無毒
      品。
    94年5 月3 日12：10，阿義去電被告稱：我阿義，有朋友
      要借4 分之1 。被告答：現在嗎？阿義稱：對。被告稱：
      我現過去（本院卷第131 頁）。
    94年5 月5 日15：41，被告去電阿義稱：阿義怎樣。阿義
      ：阿彬要借2000（本院卷第132 頁）。
      以上三通通話時間，再核對被告甫於94年5 月1 日運輸60
      公克海洛因入境，均足見被告有販賣或散布海洛因予阿義
      之意圖及行為。
    94年5 月9 日15：06：被告去電錢老闆（以電話號碼判斷
      錢老闆人應係在大陸地區）：錢老闆，你找我幹嘛。錢老
      闆：看你那邊情況好不好？被告稱：你說保濕的質料。錢
      老闆：嗯。被告：不好，賣質料的說這次的比前面的差，
      不好賣，我價錢比較便宜，看你有沒有比較好的來。錢老
      闆：我明天去看，看到打給你（本院卷第133 頁）。
    94年5 月14日16：25被告與00000000000000某男（人在大
      陸）通話內容，被告稱：楊老闆，什麼事。某男：我去看
      了。被告：看了怎樣。某男：我看到，也要你看。被告：
      我下禮拜去，不要找那質料都不好的，不好弄。某男：下
      禮拜。被告：對，用心找一下。某男：好（本院卷第135
      頁）。
    以上兩通電話若加以核對，以被告94年5 月19日（週四）前
    往大陸地區購買毒品，而94年5 月14日通話當天則是前一週
    六，因此94年5 月14日16：25此通電話談論之「質料」應為
    海洛因。以此推之，94年5 月9 日15：06對話中所談論之「
    質料」亦應指海洛因，則被告於該通電話中稱：不好賣，我
    價錢比較便宜等語，足見被告運毒，非單純供己施用，而另
    有販賣毒品之意圖。
    94年5 月10日18：16，博仔之男子去電被告稱：有空嗎，
      跑一趟弄一支給我。被告：我這沒了。博仔：這麼快（本
      院卷第133 頁）。
    94年5 月14日15：13至15：14，進興去電被告稱：阿興，
      幫我弄一萬。被告稱：我沒辦法。進興稱：我禮拜一就沒
      了（本院卷第135 頁）。
    以上兩通電話，足見被告於94年5 月1 日自大陸地區運輸海
    洛因入境後之9 天左右，即已將海洛因施用及散布完畢，因
    此博仔方稱：這麼快。而「進興」之男子向被告詢問購買海
    洛因1 萬元，被告即稱：我沒辦法。綜據上開列舉之通訊監
    察譯文，足見被告輸入上開海洛因，並非如被告所辯，純粹
    係供己施用，而另有販賣之意圖。
   （以上論告意旨均詳本院卷第180至184頁）
（二）按犯罪事實應依證據認定之，無證據不得推定其犯罪事實
      ，刑事訴訟法第154 條第2 項定有明文。又依證據法則，
      當證據資料尚有對被告有利之存疑時，如無法依客觀方法
      排除此項合理之可疑時，依「罪疑利益歸被告原則」，不
      得以此項證據資料作為有罪判決之依據。再者，認定被告
      有罪之事實應憑證據；如未能發現相當之證據，或證據不
      足以證明，自不能以推測或擬制之方法，以為裁判之基礎
      ；且認定事實所憑之證據，其為訴訟上之證明，須達於通
      常一般人均不致有所懷疑，而得確信其為事實之程度者，
      始得據為有罪之認定；倘其證明尚未達到此一程度，而有
      合理之懷疑存在時，尚難為有罪之認定基礎；苟積極證據
      不足為不利於被告事實之認定時，即應為有利於被告之認
      定，更不必有何有利之證據（最高法院30年度上字第816
      號、40年度台上字第86號、76年台上字第4986號判例意旨
      參照）。
（三）經查：(1)刑事訴訟之目的，首在發現真實，藉以維護社會
      安全，其手段則應合法純潔、公平公正，以保障人權；倘
      證據之取得係依法定程序，法院自應容許該項證據作為認
      定犯罪事實之依據。準此，實施刑事訴訟之公務員對被告
      或訴訟關係人施以通訊監察，如係依法定程序，而未有妨
      害憲法第十二條所保障人民秘密通訊自由之重大違法情事
      ，自不應排除其證據能力。依卷附台灣士林地方法院檢察
      署通訊監察書之記載（本院卷第120 至135 頁），其監聽
      對象、期間等均無違法之情事，本院併查無上開監聽有任
      何違反通訊及保障監察法之相關規定，而被告此次被查獲
      所使用之行動電話0000000000，即為上開被監聽之電話，
      核與待證事實亦具關連性。訊據被告復不爭執公訴人所提
      前揭被告所有0000000000行動電話監聽譯文內容，為其與
      「楊應賓」、『博仔』等人之通聯，上開監聽譯文，應具
      證據能力。辯護人爭執監聽譯文無證據能力，尚非有據。
      (2)惟被告堅詞否認有任何販賣海洛因予第三人之意圖或行
      為，辯稱：上開監聽通聯，所述均係生意聯絡等，而由上
      開通聯內容以觀，均無確切字句表述，或足以勾稽連結被
      告有販賣海洛因之事實，復查無其他積極事證足資推認上
      開監聽內容，係被告為本案運毒，而與他人聯繫販毒等事
      宜；又運輸第一級毒品海洛因入境，其緣由或有多端，非
      僅販賣一途，自難僅憑被告於上揭時、地遭警扣得第一級
      毒品海洛因，及前開語意所指不明之監聽通聯，即逕為認
      定被告運入上開第一級毒品海洛因，另有販賣予第三人牟
      利之意圖或行為，公訴人此部分論告，應屬不能證明，附
      此敘明。
據上論斷，應依刑事訴訟法第299 條第1 項前段，毒品危害防制
條例第4 條第1 項、第18條第1 項前段，懲治走私條例第2 條第
1 項、第11條、第12條，刑法第11條、第55條、第56條、第59條
、第37條第2 項、第38條第1 項第2 款，判決如主文。
本案經檢察官邱智宏到庭執行職務。
中　　華　　民　　國　　94　　年　　12　　月　　12　　日
                  刑事第三庭審判長法　官　洪英花
                                  法　官  汪梅芬
                                  法　官  王沛雷
以上正本證明與原本無異。
如不服本判決，應於判決送達後10日內，向本院提出上訴狀。
                                  書記官  趙彩彤
中　　華　　民　　國　　94　　年　　12　　月　　16　　日
附錄本案論罪科刑法條全文
毒品危害防制條例第4條第1項：
  製造、運輸、販賣第一級毒品者，處死刑或無期徒刑；處無期
  徒刑者，得併科新臺幣一千萬元以下罰金。
懲治走私條例第2條第1項：
  私運管制物品進口、出口逾公告數額者，處七年以下有期徒刑
  ，得併科新臺幣三百萬元以下罰金。
